最高法院刑事判決　　　　　　　　　　　　　　　　九十三年度台上字第三六七號
　　上　訴　人　甲○○
　　選任辯護人　張奕群律師
右上訴人因德興建設股份有限公司等自訴業務侵占案件，不服台灣高等法院台中分院
中華民國九十二年十一月三日第二審更審判決（九十二年度重上更(二)字第一八二號，
自訴案號：台灣台中地方法院八十四年度自字第一二０五號），提起上訴，本院判決
如左：
    主  文
上訴駁回。
    理  由
按刑事訴訟法第三百七十七條規定：上訴於第三審法院，非以判決違背法令為理由，
不得為之。是提起第三審上訴，應以原判決違背法令為理由，係屬法定要件，且必須
依據卷內資料為具體之指摘，並足據以辨認原判決已具備違背法令之形式，始屬相當
。本件原判決認定：上訴人甲○○與張淑斐（經第一審法院通緝中）係夫妻，張淑斐
原在「富堂系統」下所屬之關係企業，即富傑建設股份有限公司（已解散並清算完結
）及自訴人德興建設股份有限公司（已解散並清算完結）、德寶實業股份有限公司（
已解散並清算完結）、富寶建設股份有限公司等四家公司，擔任銷管處組長，負責銷
售預售屋及收取銷售房屋土地款、房屋款等業務，為從事業務之人。張淑斐竟與上訴
人二人共同意圖為自己不法所有，並基於概括犯意，自民國八十三年一月七日起，迄
八十四年七月七日止，利用張淑斐擔任上開職務，而代上開四家公司向客戶收受所繳
房屋款、土地款及與前揭公司合作之地主陳錦松、黃政勇委由前揭公司代收客戶所繳
土地款之機會，連續將張淑斐業務上所持有代收之款項，予以侵占入己，所得朋分使
用（嗣經清算結果，侵占款項、侵占日期等詳如原判決附表所示）等情。因而撤銷第
一審諭知上訴人無罪之判決，改判論上訴人以共同連續意圖為自己不法之所有，而侵
占對於業務上所持有之物罪，處有期徒刑參年肆月。係依憑在逃共犯張淑斐出具之自
白書、挪用明細表影本及上訴人暨張淑斐於八十四年七月二十日與自訴人等達成和解
之協議書影本（內載其二人共同侵占自訴人等之款項及願意分期攤還等條件），自訴
人等代理人之指訴、證人即前揭協議書之見證人羅豐胤律師、當時在場之陳錦松、楊
長杰，暨執筆代撰共犯張淑斐自白書之陳碧如等人之證言（分別陳明上訴人於成立協
議時，坦承與張淑斐共同侵占，協議書之內容上訴人曾詳閱多次並表示意見，經多次
修改後，上訴人始行簽章，自訴人等並無施以脅迫之情形；又張淑斐簽立自白書時，
曾表示伊侵占之款項用於股票交易、出借地下錢莊及供上訴人賭博之用等情），並參
酌共犯張淑斐所經收之支票，經上訴人背書後提示兌領之支票影本、上訴人與共犯張
淑斐間之郵局往來資料明細表、郵局及合作金庫之取款憑條、匯款申請書代收傳票（
均影本）等證據資料，而為論斷，已敘明其所憑之證據及其認定上訴人與張淑斐之間
有犯意聯絡、行為分擔，應同負業務侵占罪責之心證理由。而以上訴人否認犯罪，辯
稱：伊與張淑斐雖係夫妻，惟各自謀職，二人工作性質不同，無業務往來，伊因擔任
外務工作，須到處奔波，將個人銀行存摺等交由張淑斐保管處理，僅偶於假日陪同張
淑斐在自訴人等之公司內值班，伊不知張淑斐有侵占公司款項情事，至於伊簽發協議
書及本票予自訴人等，僅係願為張淑斐所積欠之款項負清償之責而已，並非承認共同
侵占，當時因自訴人威脅要將張淑斐移送法辦，見證人羅豐胤律師亦表示：伊若不簽
名，即要將伊移送云云，伊係受脅迫而簽名，且所謂侵占款項之數額，均係自訴人等
自行清算而得，因伊並未經手，均不清楚等語，為卸責之詞，不足採取，亦已依憑卷
證資料，在理由內詳加指駁。從形式上觀察，原判決並無違法情形存在。上訴意旨略
稱：證人即自訴人等公司之職員吳銘潭於原法院更一審時，曾證謂：上訴人簽立前揭
協議書時，伊並未聽見上訴人承認與張淑斐共同侵占等詞，足見另證人陳錦松供稱：
當時上訴人有承認云云，是否真實即有可疑，原審未加究明，遽採為不利於上訴人之
認定，難謂適法；又上訴人確未與張淑斐共同侵占，且張淑斐侵占之款項，其數額是
否確實並不明確，原審未予詳查，遽行判決，亦有違誤云云。惟查證人吳銘潭及陳錦
松於上訴人暨張淑斐與自訴人等成立協議時，雖同時在場，然因各人之注意狀況不同
，是吳銘潭縱未聽見上訴人承認共同侵占之話語，亦不能因此即推論陳錦松所為曾經
聽聞之證言，即屬不可憑信。原判決採用陳錦松不利於上訴人之證言，核與採證違背
法則之情形，並不相當。上訴意旨執以指摘，尚非第三審上訴之合法理由。其餘上訴
意旨，經核係置原判決所為明白論斷於不顧，仍持已為原判決指駁之陳詞再事爭辯，
及對於事實審法院取捨證據與自由判斷證據證明力之職權行使，徒以自己之說詞，泛
指其為違法，並未就原判決究竟如何違背經驗法則或論理法則，依據卷內資料具體指
明，難認已符合首揭法定之第三審上訴要件。其上訴違背法律上之程式，應予駁回。
末按本件雖係刑事訴訟法第三百七十六條第三款所列之案件，惟於修正刑事訴訟法施
行前，原得上訴於第三審法院，且已繫屬於法院，依刑事訴訟法施行法第五條第一項
規定，仍應依施行前之法定程序終結之，附此敘明。
據上論結，應依刑事訴訟法第三百九十五條前段，判決如主文。
中　　　華　　　民　　　國　　九十三　　年　　　一　　　月　　 三十 　　日
                              最高法院刑事第九庭
                                  審判長法官  林　增　福
                                        法官  邵　燕　玲
                                        法官  陳　世　雄
                                        法官  惠　光　霞
                                        法官  石　木　欽
      右正本證明與原本無異
                                              書  記  官
中　　　華　　　民　　　國　　九十三　　年　　　二　　　月　　　四　　　日
                                                                    Ｒ
